最高法院民事裁定　　　　　　　九十六年度台抗字第四六０號
再 抗告 人　甲○○
上列再抗告人因與相對人乙○○等間請求返還不當得利事件，對
於中華民國九十六年三月三十日台灣高等法院裁定（九十六年度
抗字第四二八號），提起再抗告，本院裁定如下：
    主  文
再抗告駁回。
再抗告訴訟費用由再抗告人負擔。
    理  由
按當事人對於抗告法院之裁定再為抗告，應準用民事訴訟法第四
百六十六條之一第一項之規定委任律師為訴訟代理人。查本件再
抗告人尹華章具有律師資格，有律師資格資料影本可稽，即無再
委任律師為訴訟代理人之必要，合先敘明。
次查，再抗告人向台灣台北地方法院（下稱台北地院）對相對人
乙○○、台北市政府等起訴，(一)先位聲明請求乙○○應給付新台
幣（下同）五元，並加計法定遲延利息；(二)備位聲明請求乙○○
應給付台北市政府一千五百四十五萬七千六百五十一元，並加計
法定遲延利息。台北地院以本件訴訟，係訴之預備之合併，依民
事訴訟法第七十七條之二第一項但書規定，其訴訟標的價額之核
定，應依其中價額最高者定之，因而核定訴訟標的之價額為一千
五百四十五萬七千六百五十一元，應徵第一審裁判費十四萬八千
零四十八元，限期命再抗告人補繳裁判費。再抗告人就核定訴訟
標的價額部分裁定，聲明不服，提起抗告。原法院以：再抗告人
之備位聲明為「被告乙○○應給付被告台北市政府一千五百四十
五萬七千六百五十一元及加計法定遲延利息」；又稱「退步言之
，若被告台北市政府怠於行使其權利，怠於向被告乙○○追償，
原告尹華章得以自己之名義，代位行使被告台北市政府權利，提
起備位請求向被告乙○○追償」，而依民法第二百四十二條規定
，再抗告人必係主張與相對人台北市政府間有債權債務關係之存
在，否則即無行使代位權之可言。再抗告人與台北市政府間既有
債權債務關係之存在，則其起訴必有其利益之存在。是再抗告人
主張其起訴備位之訴，對伊無利益云云，尚難採信。其次，再抗
告人之備位聲明甚為明確，並無不明瞭或不完足之處，自無行使
闡明權之必要。且以一訴主張之數項標的互相競合或應為選擇者
，其訴訟標的價額，應依其中價額最高者定之，民事訴訟法第七
十七條之二第一項定有明文，此乃關於訴之客觀預備合併時訴訟
標的價額核定之規定。再抗告人主張其已就先位之訴繳納裁判費
，法院充其量僅能駁回備位之訴云云，於法不合，為無理由等詞
，因而維持台北地院核定本件訴訟標的之價額為一千五百四十五
萬七千六百五十一元之裁定，駁回再抗告人之抗告，經核於法並
無不合。再抗告論旨稱本件類推適用合併計算訴訟標的之價額，
有牴觸憲法第十五條、第十六條所規定保障人民之財產權及訴訟
權之疑義云云，指摘原裁定不當，聲明廢棄，非有理由。
據上論結，本件再抗告為無理由。依民事訴訟法第四百九十五條
之一第二項、第四百八十一條、第四百四十九條第一項、第九十
五條、第七十八條，裁定如主文。
中　　華　　民　　國　九十六　年　　七　　月　 十二 　日
                      最高法院民事第七庭
                          審判長法官  劉　福　來
                                法官  黃　秀　得
                                法官  吳　謀　焰
                                法官  李　寶　堂
                                法官  顏　南　全
      本件正本證明與原本無異
                                      書  記  官
中　　華　　民　　國　九十六　年　　七　　月　二十三　日
                                                Ａ
